臺灣臺中地方法院刑事判決　　　　　　　　　　　　九十三年度訴字第二八三號
　　公　訴　人　臺灣臺中地方法院檢察署檢察官
　　被　　　告　甲○○
　　選任辯護人　張仕賢律師
右列被告因違反毒品危害防制條例案件，經檢察官提起公訴（九十三年度偵字第一二
六九七號），暨移
    主  文
甲○○持有第一級毒品海洛因，累犯，處有期徒刑貳年陸月。
扣案之第一級毒品海洛因參拾壹包（驗後共淨重：陸點肆柒公克）沒收銷燬。
    事  實
一、甲○○曾於民國九十年間因違反兒童及少年性交易防制條例案件，經本院判處有
    期徒刑三月確定，甫於九十一年六月二十一日易科罰金執行完畢。其復基於持有
    第一級毒品之犯意，於九十三年七月十三日十二時許，向綽號「阿志」姓名年籍
    不詳之成年男子，以新臺幣（下同）二萬元之價格，購買第一級毒品海洛因三十
    一包（合計驗後淨重六點四七公克），經前開男子交付後，置於隨身攜帶之黑色
提包內而持有。嗣於同日十三時二十分許，甲○○與乙○○相約在臺中縣太平市
    ○○路○段坪林加油站約見面，商討債務清償事宜，為警發現甲○○形跡可疑，
    當場盤查查獲，並扣得內裝有第一級毒品海洛因三十一小包（驗後共淨點六點四
    七公克）之黑色提包一只。
二、案經臺中縣警察局霧峰分局移送臺灣臺中地方法院檢察署檢察官偵查起訴暨移送
    併辦。
    理  由
一、訊據被告甲○○固坦承於九十三年七月十三日十二時許向綽號「阿志」之人購買
    而持有前開海洛因等情，惟辯稱：伊有施用毒品，該海洛因為其施用毒品所用云
    云。惟查：被告於右揭時、地向綽號「阿志」之姓名年籍不詳之成年男子購買而
    持有第一級毒品海洛因，並於前揭時地為警查獲，並扣得前開海洛因三十一包（
    合計共淨重六點四七公克）乙節，業據被告供承在卷，核與證人丙○○即逮補被
    告之員警證述查獲之情節相符，且前開扣得之三十一包海洛因送請法務部調查局
    鑑定之結果確含有第一級毒品海洛因成分，此有法務部調查局九十三年八月三十
    一日調科壹字第一二○○一四二四○號鑑定通知書一紙在卷可稽（九十三年度偵
    字第一二六九七號第九七頁），並有扣案之第一級毒品海洛因扣案可資佐證。被
    告雖辯稱前開海洛因係其施用毒品所用云云，惟按一般人注射海洛英或嗎啡後經
    體內吸收代謝約三十分鐘後，以嗎啡型態為主開始排入尿中，而以最初六至十二
    小時排泄量最多，約有七十五％之毒品代謝物（嗎啡）可在注射後二十四小時內
    陸續由尿中排出體外，剩餘量則可能在數日內分別排出體外，故一般而言，施用
    多量毒品者，於施用後四、五日內仍有可能檢出低濃度毒品反應。查被告為警查
    獲持有前開毒品後，經警採集其尿液送驗結果，其尿液中並無施用海洛因代謝後
    之嗎啡反應，此有中山醫學大學附設醫院藥物濫用檢測中心之檢驗報告一紙在卷
    可查（九十三年度偵字第一二六八五號第四三頁）。是依前開說明可知，被告於
    九十三年七月十三日十七時許為警採尿回溯四、五日內，應無施用第一級毒品海
    洛因。再參酌被告並無施用毒品之前科紀錄，此有臺灣高等法院被告全國前案紀
    錄表、臺灣臺中地方法院檢察署刑案資料查註紀錄表在卷可參。是以，被告所辯
    所持有之海洛因係其施用所持有之毒品云云，尚難憑採。準此，本案事證明確，
    被告前開犯行，堪可認定。
二、被告持有第一級毒品海洛因三十一包（驗後共淨重：六點四七公克），核其所為
    係犯毒品危害防制條例第十一條第一項之持有第一級毒品罪。又其持有之第一級
    毒品海洛因重量，超過行政院九十三年一月七日院臺法字第○九三○○八○五五
    一號函所頒布之「轉讓持有毒品加重其刑之數量標準」之第一級毒品淨重五公克
    以上，自應依毒品危害防制條例第十一條第四項之規定加重其刑至二分之一。又
    被告曾於九十年間因違反兒童及少年性交易防制條例案件，經本院判處有期徒刑
    三月確定，甫於九十一年六月二十一日易科罰金執行完畢，有臺灣臺中地方法院
    檢察署刑案資料查註紀錄表，臺灣高等法院被告全國前案紀錄表在卷可參，其於
    五年以內再犯本件有期徒刑以上之罪，為累犯，應依刑法第四十七條之規定遞加
    重其刑。又本案之持有毒品應為販賣毒品之低度行為，應為起訴之範圍，本院自
    得併予審理，附此敘明。爰審酌被告持有毒品之種類為第一級毒品海洛因、數量
    、重量及犯後坦承僅坦承部分犯行等一切情狀，量處如主文第一項所示之刑。扣
    案之第一級毒品海洛因三十一包（驗後共淨重：六點四七公克）屬查獲之毒品，
    應依毒品危害防制條例第十八條第一項前段之規定諭知沒收銷燬之。
三、公訴意旨另以：被告甲○○基於意圖營利之概括犯意，以其行動電話00000
    00000號為聯絡工具，自九十三年四月間起，在臺中縣太平市○○路○段坪
    林加油站前，連續將其所有之第一級毒品海洛因，以一小包一千元或五百元之價
    格販賣予證人乙○○多次牟利。嗣於九十三年七月十三日十三時二十分許，證人
    廖明宏適與被告甲○○約於在上址見面，為警發現被告甲○○形跡可疑，當場盤
    查查獲，並扣得其所有行動電話0000000000號、000000000
    0號二支、第一級毒品海洛因三十一小包（每包均為毛重○‧四公克），因認被
    告涉犯違反毒品危害防制條例第四條第一項之販賣毒品罪嫌。
(一)、按犯罪事實應依證據認定之，無證據不得認定犯罪事實，又不能證明被告犯罪者
    ，應諭知無罪之判決，刑事訴訟法第一百五十四條第二項及第三百零一條第一項
    分別定有明文。次按刑事訴訟法上所謂認定犯罪事實之證據，係指足以認定被告
    確有犯罪行為之積極證據而言；如未能發現相當證據或證據不足以證明，自不能
    以推測或擬制之方法，以為裁判基礎（最高法院二十九年上字第三一○五號、四
    十年台上字第八十六號判例參照）。又刑事訴訟法第一百六十一條已於九十一年
    二月八日修正公布，其第一項規定：檢察官就被告犯罪事實，應負舉證責任，並
    指出證明之方法。因此，檢察官對於起訴之犯罪事實，應負提出證據及說服之實
    質舉證責任。倘其所提出之證據，不足為被告有罪之積極證明，或其指出證明之
    方法，無從說服法院以形成被告有罪之心證，基於無罪推定之原則，自應為被告
    無罪判決之諭知（最高法院九十二年台上字第一二八號判例參照）。
(二)、公訴意旨認被告涉犯販賣第一級毒品罪嫌，無非係以證人乙○○之證述及扣案之
    第一級毒品三十一包為其論據之基礎。訊據被告固坦承，前開三十一包毒品為其
    所有，係伊於同日十二時許，方向綽號「阿志」之人所購得等情，惟堅詞否認有
    何販賣第一級毒品之犯行，辯稱伊與乙○○於前開地點見面，係為商討其積欠伊
    七千元如何處理之事情，並非要販賣毒品予乙○○等語。經查：
１、證人乙○○迭於警詢、偵查及本院審理時證述，伊係於九十三年四月間開始向被
    告購買毒品，大約每日一次，每次一千或五百元，總共買了幾萬元，伊均係以公
    共電話打被告0000000000號之行動電話與被告聯絡云云，惟查證人乙
    ○○所述之前開行動電話之開通日為九十三年六月二十七日，此有和信電信股份
    有限公司函覆之0000000000號之行動電話基本資料在卷可參（本院卷
    第二四八頁）。是以，該電話既係九十三年六月二十七日開通，證人乙○○如何
    於九十三年四月間即以此電話與被告聯絡。且該電話之開通時間為九十三年六月
    二十七日，距證人乙○○與被告為警查獲之日九十三年七月十三日，僅相距十幾
    天，苟若證人乙○○與被告聯絡之電話曾有變換過，亦不致淡忘，惟證人乙○○
    於警詢即明確證稱九十三年四月間開始向被告購買毒品，交易方式係以公用電話
    打0000000000號之電話給被告云云（九十三年度偵字第一二六九七號
    卷第十八頁）。故被告前開所述交易之聯絡方式顯有瑕疵。又證人乙○○雖於偵
    查及本院審理時證述，九十三年七月十三日與被告相約於臺中縣太平市○○路○
    段坪林加油站前，係為向被告乙○○購買一千元毒品云云，惟證人乙○○九十三
    年七月十三日為警查獲之當日警詢時，雖證述伊係九十三年四月間起，即向被告
    購買毒品云云（九十三年度偵字第一二六九七號卷第十七頁、第十八頁），惟當
    員警問及其今日因何事與被告相約於臺中縣太平市○○路○段坪林加油站見面，
    與被告在做何事，其則答稱：「因我積欠甲○○新台幣七千元，先前他要我拿機
    車及行照等證件，辦理機車過戶於他名下還債，而於今日中午我打電話0000
    000000號給甲○○請他不要扣走我的機車，要對他以分期償還方式還債，
    而與他相約在太平市○○路○段坪林加油站前見面，見面時就遇見警方前來查緝
    。」云云（九十三年度偵字第一二六九七號卷第十八頁）。證人乙○○於員警詢
    問時，既已坦承自九十三年四月間起即向被告購買毒品施用乙節，苟若九十三年
    七月十三日與被告相約於前開加油站前亦係為了購買毒品，當可直述無妨，何以
    同時員警向其問及為何與被告相約於該處，證人乙○○並無一語提及今日相約於
    該地即係為購買毒品。故證人乙○○嗣後於偵查中及本院審理時改稱，九十三年
    七月十三日與被告相約於前開加油站係為向被告購買一千元之毒品云云是否詳實
    ，即屬有疑。職是，證人乙○○之前開證言既存有前開所述之瑕疵存在，故尚難
    僅以證人前述之證言即為被告不利之認定。另扣案之白色粉三十一包，雖經送請
    法務部調查局鑑定之結果確含有第一級毒品海洛因，此僅足證明被告持有前開毒
    品海洛因，然持有毒品之目的或為自己施用，或為幫他人購買（轉讓），或為販
    賣，或為意圖販賣而持有，或為運輸，亦或單純持有等等不一而足，是尚難僅以
    被告持有前開毒品，即認被告有販賣毒品之事實。至被告雖於警詢、偵查中就持
    有毒品之目的供述反覆，惟按被告並無自證己無罪之義務，此為刑法無罪推定原
    則之展現，故尚難僅以被告供述反覆，即率爾直接推認被告確有公訴意旨所指之
    前開犯行。
２、綜上所述，本件被告被訴販賣第一級毒品罪部分，公訴人所提出之證據或所指出
    之證明方法，尚不足為被告有罪之積極證明，或說服本院形成被告有罪之心證。
    此外，復查無其他積極之證據足資證明被告確有公訴人所指之前開犯行，既不能
    證明被告有販賣第一級毒品之行為，依法原亦應諭知無罪之判決，惟公訴人認此
    部分與其前開被告持有第一級毒品罪關有實質上一罪關係，爰不另為無罪之諭知
    。
據上論斷，應依刑事訴訟法第二百九十九條第一項前段，毒品危害防制條例第十一條
第一項、第四項、第十八條第一項前段，刑法第十一條、第四十七條，判決如主文。
中      華      民      國      九十三      年      十二    月  十五    日
                                臺灣臺中地方法院刑事第十四庭
                審判長法  官  楊  真  明
                                          法  官  陳      葳
                                          法  官  劉  逸  成
右正本證明與原本無異。
如不服本判決，應於送達後十日內向本院提出上訴狀（須附繕本），上訴於臺灣高等
法院臺中分院。
                                          書記官
中      華      民      國      九十三      年      十二    月  十七    日
附錄論罪科刑法條
毒品危害防制條例第十一條
持有第一級毒品者，處三年以下有期徒刑、拘役或新台幣五萬元以下罰金。
持有第二級毒品者，處二年以下有期徒刑、拘役或新台幣三萬元以下罰金。
持有專供製造或施用毒品之器具者，處一年以下有期徒刑、拘役或新台幣一萬元以下
罰金。
持有毒品達一定數量者，加重其刑至二分之一，其標準由行政院定之。